【裁判字號】    97,再,13
【裁判日期】    971107
【裁判案由】    損害賠償
【裁判全文】
臺灣高等法院臺中分院民事裁定            97年度再字第13號
    再審原告  丁○○
    再審被告  乙○○
              丙○○
              甲○○
上列當事人間因損害賠償事件，再審原告對於本院民國97年06月
04日97年度附民字第54號確定判決，提起再審之訴，本院裁定如
下：
    主  文
再審之訴駁回。
再審訴訟費用由再審原告負擔。
    理  由
一、按「當事人對民事確定判決，提起再審之訴，應於30日之不
    變期間內為之」。對於附帶民事訴訟之判決聲請再審者，應
    依民事訴訟法向原判決法院之民事庭提起再審之訴，刑事訴
    訟法第512 條定有明文。本件再審被告丙○○、乙○○，因
    本院97年度上易字第152 號損害債權案件，經原告提起附帶
    民事訴訟，因本案內容繁雜，非經長久之時間不能終結其審
    判，依刑事訴訟法第504條第1項前段規定，移送民事庭，其
    民事判決尚未確定，故再審原告對再審被告丙○○、乙○○
    提起再審之訴，自非合法。又依刑事訴訟法第503條第1項前
    段規定，刑事訴訟諭知無罪、免訴或不受理之判決者，應以
    判決駁回原告之訴。本件再審被告甲○○被訴偽造文書案件
    ，業經本院判決無罪在案。本院刑事庭依照首開規定，自應
    駁回原告附帶提起之民事訴訟。再審原告對此確定判決提起
    再審之訴，尚屬合法，合先敘明。
二、再審原告主張，對於再審被告甲○○之原確定判決有民事訴
    訟法第497 條「就足影響於判決之重要證物，漏未斟酌」之
    情形，而對之聲請再審，其再審意旨略以：於刑事庭中被告
    丙○○供稱；之前與被告乙○○也離過一次婚，後來因為生
    了甲○○於民國78年再結婚。被告乙○○供稱；78年再結婚
    之後我用丙○○的名子買台中縣太平市○○街9-4 號房屋。
    另78年03月21日登記台中市○○區○○段611-12地號，面積
    109平方公尺，貸款金額500萬元，創立松祐金屬工業有限公
    司，公司所在地，台中市○○區○○路2段345巷25弄79-l號
    一樓，代表人乙○○（所有權人丙○○），核准設立日期00
    00000最後異動日期0000000，董事長被告乙○○出資420 萬
    元，董事被告甲○○出資18萬元。董事被告丙○○：(1)出資
    六十萬元。(2)公司營業處所有人丙○○。(3)工廠廠房廠地所
    有人丙○○（廠址台中縣太平市○○街9-4 號）。綜上所有
    資料顯示被告丙○○是松祐金屬工業有限公司最重要之核心
    。91年09月01日開立300 萬元本票給原告丁○○，由林貞玟
    背書，92年05月原告丁○○從屏東回台中治療要求被告還款
    未果。92年06月25日被告乙○○與丙○○秘密離婚。93年08
    月13日台中縣太平市○○街9-4號之廠房廠地土銀貸款100萬
    ，93年09月還款時問不到一個月。93年10月20日以償還土銀
    貸款100萬為由，將太平市○○街9-4號廠房及廠地過戶給乙
    ○○。此案被告乙○○與丙○○被起訴中。94年03月30日乙
    ○○主導將松祐營業處過戶給被告甲○○。被告甲○○刑事
    庭供稱：爸爸說：媽媽外面欠人家很多錢，所以把房子給我
    。顯然被告甲○○是知情。法庭中乙○○辯稱是為代償丙○
    ○之債務。而以買賣原因登記過戶。但是所提列之證據僅一
    筆94年8月25日金額100萬元能證明代償之說，不過其債權人
    卻是被告丙○○？法庭中證人眾多也異口同聲說：乙○○開
    立松祐支票如數代丙○○還債並無折扣。乙○○還在高院當
    場發紅包每位證人1000元。94年04月初乙○○也開立松祐支
    票票號TPA0000000金額100 萬元到期日94年12月31日委託曾
    聰明調現作松祐囤積原料之用。乙○○為甚麼獨不敢請曾聰
    明出庭作證？又唯獨曾聰明擁有被告丙○○本票285 萬元，
    被乙○○折扣掉150萬元，乙○○只開立松祐支票135萬並威
    脅曾聰明說若不簽和解書就分文不給，曾聰明只好簽和解書
    拿松祐支票135 萬元。而所提列證據中TPA0000000金額60萬
    元。TPA0000000金額7萬元台中商銀並無此記錄，TPA000000
    0金額僅10萬元並非30萬元。94年7月28日被告丙○○偽造林
    貞玟背書簽發本票200萬元企圖換回91年9月1日所開立300萬
    元之本票。96年03月08日原告勝訴確定。96年04月02日被告
    乙○○自行持股東同意書，辦理股東變更登記。97年02月14
    日曾聰明自白：乙○○確實有親口承諾負責還債：第一次時
    間是在92年03月被告乙○○親自至原告家中與曾聰明詢問被
    告丙○○尚欠原告金額多少？曾聰明答覆被告乙○○300 萬
    元! 被告林堂說：他會負責還清！因為他知道他女兒林貞玟
    有背書並且罵了林貞玟不應該背書。第二次時間是在95年元
    宵節前3天用丙○○的電話親口承諾「當年3月份會將債款全
    部還清！」再由曾聰明轉達於原告丁○○。而在原告提告後
    審判期間時，被告乙○○叫曾聰明前至仁和街工廠家中，告
    訴曾聰明說：出庭作證時不可以說出被告乙○○有兩次承諾
    的事實，否則將不返還曾聰明背著丁○○，私底下幫松祐調
    錢之丙○○本票共375 萬元。法庭中曾聰明只好按照被告乙
    ○○的意思告訴法官。法官判被告乙○○無罪無須負連帶清
    償責任。未料被告乙○○于民國96年ll月06日僅開立松祐台
    中商銀TPA0000000支票金額新台幣135 萬元整，威脅曾聰明
    簽立和解書，並交出9張本票金額合計285萬否則半毛錢也拿
    不到! 綜上所述，被告乙○○、丙○○、甲○○三人聯合共
    謀犯意假離婚真脫產、偽造文書、威脅教唆作偽證、逃避償
    還應付債務、損壞他人債權，其動機、目的、手段委實可惡
    ！原判決對前揭重要證據漏未審酌，聲請人為此依法聲請再
    審，請鈞院明察秋毫，以維社會公平正義，裁定此案准予再
    審云云。
三、按民事確定判決有民事訴訟法第496條第1項各款及第497 條
    、第498 條所列情形，始能對該民事確定判決提起再審之訴
    。且提起再審之訴，應依民事訴訟法第501 條第1項第4款表
    明再審理理由，及關於再審理由並遵守不變期間之證據，此
    為必須具備之程式，否則其訴即屬不合法，毋庸命其補正，
    逕以裁定駁回之。所謂表明再審理由，必須指明確定判決有
    如何合於法定再審事由之具體情事始為相當（最高法院61年
    台再字137 號、70年台再字第35號判例意旨參照）。又所謂
    當事人發見未經斟酌之證物，係指在前訴訟程序事實審之言
    詞辯論終結前已存在之證物，因當事人不知有此，致未斟酌
    ，現始知之者而言。所謂發見得使用之證物亦同，係指在前
    訴訟程序雖知有此證物而不能使用，現始得使用者而言。若
    在前訴訟程序事實審言詞辯論終結前，尚未存在之證物，本
    無所謂發見，自不得以之為再審理由（最高法院29年上字第
    696 號、第1005號、32年上字第1247號判例意旨參照）。
四、本件再審原告對本院97年06月04日所為97年度附民字第54號
    刑事附帶民事訴訟法確定判決，對被告甲○○提起再審之訴
    ，僅泛言若本院97年06月04日所為97年度上易字第152 號刑
    事判決有民事上再審之事由，即為本件原確定判決之再審事
    由，及本院97年度上易字第152 號刑事判決有民事訴訟法第
    497 條「就足影響於判決之重要證物，漏未斟酌」之情形，
    而對之聲請再審。惟經核其聲請狀內表明之再審理由，無非
    說明其對於前訴訟程序確定裁判不服之理由，對於原確定判
    決究有如何合於民事訴訟法第497 條規定之具體情事，則未
    據敘明。又依前揭再審意旨，再審原告所提之再審理由，於
    前訴訟程序審理中已存在，亦與民事訴訟法第497 條規定再
    審事由之要件自有未合。依上說明，其對再審被告甲○○提
    起再審之訴即非合法。而再審原告對再審被告丙○○、乙○
    ○提起再審之訴，亦非合法，業如前述。則本件再審原告所
    提再審之訴均於法不合，應予駁回。
五、據上論結，依民事訴訟法第502條第1項，第95條，第78條，
    裁定如主文。
中    華    民    國    97    年    11    月    7     日
                  民事第五庭    審判長法  官  林陳松
                                      法  官  王重吉
                                      法  官  古金男
以上正本係照原本作成。
不得再抗告。
                                      書記官  詹錫朋
中    華    民    國    97    年    11    月    10    日
                                                      Ａ


司法院資訊處製作；財團法人民間司法改革基金會備份。
